臺灣臺北地方法院民事判決　　　　　　100年度重訴字第294號
原　　　告　林錦宏
訴訟代理人　林秀香律師
被　　　告　祭祀公業劉毅齋
法定代理人　劉建輝
　　　　　　劉新強
　　　　　　劉新民
訴訟代理人　蔡宥祥律師
上列當事人間請求土地所有權移轉登記事件，本院於民國一００
年六月八日辯論終結，判決如下：
    主    文
被告應將如附表所示之土地，所有權移轉登記予原告或原告指定
之人。
訴訟費用由被告負擔。
    事實及理由
一、原告部分
（一）聲明：被告應將如附表所示之土地，所有權移轉登記予原
      告或原告指定之人。
（二）原告起訴主張：兩造於民國九十九年十二月二十日訂立土
      地買賣契約，約定由其以總價新臺幣（下同）五億四千五
      百萬元向被告買受如附表所示、坐落臺北縣新店市（現新
      北市新店區○○○段第一八一、二二五、二二七地號、面
      積分別為八二一八‧七、一七四二‧七七、二六九五‧三
      四平方公尺之土地，第一期款總價二成即一億零九百萬元
      於簽約時給付，第二期款總價六成即三億二千七百萬元於
      被告將所有權移轉登記所需之文件交付其同時交付，尾款
      總價二成即一億零九百萬元於向地政事務所申請土地所有
      權移轉登記時支付，被告應於簽訂契約時提供規約、派下
      員大會授權之會議記錄及管理委員會聯席會議授權之會議
      記錄予其，並於簽立契約之日起七日內將各所有權移轉登
      記人之印鑑證明書、身分證影本、所有權狀、蓋妥印鑑章
      之移轉公契約書等文件交付其辦理過戶手續。詎其依約交
      付第一期款一億零九百萬元後，被告竟遲未依約交付所有
      權移轉登記所需之各所有權移轉登記人印鑑證明書、身分
      證影本、所有權狀、蓋妥印鑑章之移轉公契約書等文件，
      爰依兩造間買賣契約請求被告移轉買賣標的物土地所有權
      。
（三）證據：提出（原證一）土地買賣契約書、（原證二）私有
      耕地租約、（原證三）新店五峰第二四號存證信函暨掛號
      郵件收件回執、（原證四）祭祀公業劉毅齋劉肇蓮劉同記
      管理規約、（原證五）祭祀公業劉毅齋第五屆第二次派下
      員大會會議紀錄、（原證六）祭祀公業劉毅齋簽到簿暨委
      託書、（原證七）臺北縣新店市公所函、（原證八）祭祀
      公業劉毅齋管理委員會第六屆第八次聯席會議記錄。
二、被告則以：祭祀公業劉毅齋確於九十七年七月五日第五屆第
    二次派下員大會決議授權管理委員會出售土地，祭祀公業劉
    毅齋管理委員會於九十九年六月十三日第六屆第八次聯席會
    決議授權管理人將附表所示土地以高於公告現值加四成之價
    格處分，而由管理人與原告於九十九年十二月二十日就附表
    所示土地訂立總價金五億四千五百萬元之買賣契約，祭祀公
    業劉毅齋依約並應於九十九年十二月二十八日前將所有權移
    轉登記所需之文件交付原告以辦理所有權移轉登記，但現祭
    祀公業劉毅齋派下員達八百四十九名，實無法一一在辦理所
    有權移轉登記文件上簽名、用印，方迄未履行等語，資為抗
    辯。
三、原告主張之事實，業據提出土地買賣契約書、私有耕地租約
    、新店五峰第二四號存證信函暨掛號郵件收件回執、祭祀公
    業劉毅齋劉肇蓮劉同記管理規約、祭祀公業劉毅齋第五屆第
    二次派下員大會會議紀錄、祭祀公業劉毅齋簽到簿暨委託書
    、臺北縣新店市公所函、祭祀公業劉毅齋管理委員會第六屆
    第八次聯席會議記錄為證，上開證據之真正，並經被告肯認
    屬實，應堪信為真實。
四、茲分述如下：
（一）按祭祀公業劉毅齋劉肇蓮劉同記管理規約第八條規定：「
      本公業以派下大會為最高權利機構」，第十條前段規定：
      「本公業分別設管理委員十三至十七人，組織管理委員會
      」，第十二條前段規定：「管理委員會設主任委員一名、
      副主任委員二名，就管理委員中以無記名連記法互選」，
      第十三條規定：「主任委員綜理會務並對外代表本公業，
      副主任委員襄理主任委員綜理會務，均得依法登記為本公
      業管理人，並為派下員大會及管理委員會暨聯席會議為召
      集人及主席」，第三十條第一項前段規定：「議決：派下
      員大會應有全體派下員，聯席會議應有全體員額，各有過
      半數之出席，始得開會，而各應有出席人員過半數之同意
      ，方得決議」，第三十一條前段規定：「規約之修改、不
      動產之出售、土地之合建讓與等，應召開派下員大會並有
      出席派下員三分之二以上議決通過，始生效力」，有被告
      不爭執真正之（原證四）祭祀公業劉毅齋劉肇蓮劉同記管
      理規約附卷可稽。
（二）祭祀公業劉毅齋劉肇蓮劉同記九十七年八月間有派下員八
      百一十九人，其中六百八十五名派下員出席（比例達百分
      之八三‧六），出席派下員全體無異議通過決議「授權第
      六屆管理委員會全權處理公業土地之徵收、分割、變更、
      出售等處分事宜」，此經原告陳明在卷，且有（原證五）
      祭祀公業劉毅齋第五屆第二次派下員大會會議紀錄在卷可
      考，並經被告自承不諱，是登記為祭祀公業劉毅齋劉肇蓮
      劉同記所有之土地之出賣、財產處分，已經祭祀公業劉毅
      齋劉肇蓮劉同記派下員大會依規約規定決議授權管理委員
      會全權處理。
（三）嗣祭祀公業劉毅齋劉肇蓮劉同記管理委員會於九十九年六
      月十三日第六屆第八次聯席會議（應到二十三人，實到二
      十二人），就第三案「臺北縣新店市○○段一八０、一八
      一、一八八、一八九、一九０、一九一、二二五、二二七
      、二三一地號九筆，建商有意承購，如何處理」之議案，
      經全體出席者無異議決議「保留一八八、一八九兩筆土地
      做為宗祠用地，其餘七筆土地不得低於公告現值加四成價
      格，全權授於管理人處分」，此亦經原告陳述詳明，核與
      （原證八）祭祀公業劉毅齋管理委員會第六屆第八次聯席
      會議記錄所載相符，而劉建輝、劉新強、劉新民於九十七
      年七月五日祭祀公業劉毅齋劉肇蓮劉同記派下員大會中，
      經過半數派下員選為管理委員會主任委員、副主任委員，
      依祭祀公業劉毅齋劉肇蓮劉同記管理規約第十三條規定，
      均為祭祀公業劉毅齋劉肇蓮劉同記之管理人，有（原證七
      ）臺北縣新店市公所函可佐，並經本院查證屬實，有本院
      九十八年度訴字第四八八號民事判決在卷足參，則劉建輝
      、劉新強、劉新民三名祭祀公業劉毅齋劉肇蓮劉同記之管
      理人就含附表所示土地在內之七筆土地，在每平方公尺不
      低於公告現值加四成價格範圍內，有權代表祭祀公業劉毅
      齋劉肇蓮劉同記（全體派下員）與第三人訂立買賣契約，
      堪以認定。
（四）劉建輝、劉新強、劉新民於九十九年十二月二十日代表祭
      祀公業劉毅齋劉肇蓮劉同記（全體派下員）與原告訂立土
      地買賣契約，約定由原告以總價款五億四千五百萬元向祭
      祀公業劉毅齋劉肇蓮劉同記買受如附表所示、坐落臺北縣
      新店市（現新北市新店區○○○段第一八一、二二五、二
      二七地號、面積分別為八二一八‧七、一七四二‧七七、
      二六九五‧三四平方公尺之土地，此經兩造供陳在卷，核
      與（原證一）土地買賣契約書所載一致。
    １其中第一八一、二二七地號土地九十九年間每平方公尺公
      告現值為三萬零七百元，第二二五地號土地九十九年間每
      平方公尺公告現值為三萬一千零五十元，此亦經本院職權
      查證明確，有新北市地政資訊查詢單可按，是第一八一及
      二二七地號土地九十九年間公告現值為三億三千五百零六
      萬一千零二十八元（計算式：「九十九年間每平方公尺公
      告現值」三萬零七百元，乘以「第一八一及二二七地號土
      地總面積」一０九一四‧０四平方公尺），第二二五地號
      土第九十九年間公告現值為五千四百一十一萬三千零八元
      五角（計算式：「九十九年間每平方公尺公告現值」三萬
      一千零五十元，乘以「第二二五地號土地面積」一七四二
      ‧七七平方公尺），合計三筆土地九十九年間公告現值為
      三億八千九百一十七萬四千零三十六元五角。
    ２附表所示三筆土地十九年間公告現值為三億八千九百一十
      七萬四千零三十六元五角，公告現值加四成數額為五億四
      千四百八十四萬三千六百五十一元（小數點以下四捨五入
      ），較本件買賣總價金五億四千五百萬元為低，亦即本件
      買賣價金數額已逾祭祀公業劉毅齋劉肇蓮劉同記管理委員
      會授權管理人出賣之標準，揆諸上開說明，本件土地買賣
      契約為祭祀公業劉毅齋劉肇蓮劉同記管理人劉建輝、劉新
      強、劉新民於授權範圍內有權代表祭祀公業劉毅齋劉肇蓮
      劉同記（全體派下員）所為，亦足認定。
（五）本件土地買賣契約為祭祀公業劉毅齋劉肇蓮劉同記管理人
      劉建輝、劉新強、劉新民於授權範圍內有權代表祭祀公業
      劉毅齋劉肇蓮劉同記（全體派下員）所為，而其中第三條
      「付款約定」第二款約定：「第二期款：九十九年十二月
      二十八日以前，甲方（即被告）將本標的所有權移轉登記
      所需之文件交付於乙方（即原告）」，第四條「產權移轉
      過戶及點交」第一款約定：「甲方（即被告）應於本約簽
      訂時提供規約、派下員大會授權之會議記錄及管理委員會
      聯席會議授權之會議記錄給予乙方（即原告），並應於簽
      立本約之日起七日內將各所有權移轉登記人之印鑑證明書
      、身分證影本、所有權狀、印鑑章蓋於移轉公契約書等有
      關之文件交付乙方辦理過戶手續」，有（原證一）土地買
      賣契約書足稽，兩造間於九十九年十二月二十日即已簽立
      土地買賣契約，被告迄未將辦理買賣標的物即附表所示土
      地所有權移轉登記所需文件（全體派下員印鑑證明書、身
      分證影本、所有權狀、印鑑章蓋於移轉公契約書等）交付
      原告，亦未辦理所有權移轉登記手續，原告依兩造間土地
      買賣契約第四條之約定請求被告將如附表所示土地所有權
      移轉登記予其，自無不合。
（六）次按因契約互負債務者，於他方當事人未為對待給付前，
      得拒絕自己之給付，民法第二百六十四條第一項前段定有
      明文。本件兩造間土地買賣契約第三條約定原告應於被告
      交付標的所有權移轉登記所需之文件時，同時給付總價款
      百分之六十之價金三億二千七百萬元予被告，於向地政事
      務所申請所有權移轉登記時，給付總價款百分之二十之價
      金一億零九百萬元，有（原證一）土地買賣契約書可徵，
      原告於本件訴訟請求被告將買賣標的物土地所有權移轉登
      記予其，自應同時為前述之對待給付即給付被告價金三億
      二千七百萬元、一億零九百萬元，惟被告並未於本件訴訟
      中為同時履行之抗辯，本院自無從為命被告於原告提出對
      待給付時應辦理所有權移轉登記之判決，併此敘明。
五、本件事證已臻明確，兩造其餘攻擊防禦方法及所提證據，於
    判決結果不生影響，爰不一一論列，併此敘明。
六、本件土地買賣契約為祭祀公業劉毅齋劉肇蓮劉同記管理人劉
    建輝、劉新強、劉新民於授權範圍內有權代表祭祀公業劉毅
    齋劉肇蓮劉同記（全體派下員）所為，被告迄未將辦理買賣
    標的物即附表所示土地所有權移轉登記所需文件（全體派下
    員印鑑證明書、身分證影本、所有權狀、印鑑章蓋於移轉公
    契約書等）交付原告，亦未辦理所有權移轉登記，從而，原
    告依兩造間土地買賣契約請求被告將如附表所示土地所有權
    移轉登記予原告或原告指定之人，洵屬有據，應予准許。
據上論結，本件原告之訴有理由，依民事訴訟法第七十八條，判
決如主文。
中    華    民    國   100    年    6     月    17    日
                    民事第一庭  法  官  洪文慧
上列正本核與原本無異。
如不服本判決，得於判決書送達之翌日起二十日內，以書狀敘述
理由，向本庭提起上訴，如委任律師提起上訴者，應一併繳納上
訴審裁判費。
中    華    民    國   100    年    6     月    17    日
                                書記官  林芝儀
附表：買賣標的土地詳目
┌───────────────┬───────┬──┐
│        土  地  標  示        │    面  積    │權利│
│                              │ （平方公尺） │範圍│
├───────────────┼───────┼──┤
│新北市○○區○○段第一八一地號│八二一八‧七０│全部│
├───────────────┼───────┤    │
│新北市○○區○○段第二二五地號│一七四二‧七七│    │
├───────────────┼───────┤    │
│新北市○○區○○段第二二七地號│二六九五‧三四│    │
└───────────────┴───────┴──┘